臺灣高等法院刑事裁定
109年度抗字第895號
抗  告  人
即  聲請人  林家丞


被      告  莊月紅





上列抗告人因偽造文書等案件，不服臺灣臺北地方法院中華民國
109年5月12日准予具保之裁定（109年度聲字第835號），提起抗
告，本院裁定如下：
    主  文
抗告駁回。                                             
    理  由
一、原裁定意旨略以：
　㈠被告莊月紅因偽造文書等案件，前經原審法院於民國109年2
    月25日訊問後，認被告就犯罪情節全無交代，且說詞前後矛
    盾、供述不一，前於107年11月26日由臺灣臺北地方檢察署
    （下稱臺北地檢署）檢察官起訴涉嫌偽造文書、詐欺等犯行
    後，又因詐欺案件經臺北地檢署檢察官追加起訴，而依追加
    起訴書所載之犯罪時點，顯然係在原起訴案件之偵查階段，
    甚至於起訴之後，再依據被告之前案紀錄，其前於89年間亦
    因詐欺案件而遭法院判處有期徒刑1年2月確定，可認被告犯
    罪嫌疑重大，且有事實足認有反覆實施同一犯罪之虞，認有
    羈押之必要，而於109年2月25日予以羈押在案。
　㈡聲請人即被告之子林家丞為被告聲請具保停止羈押，經審酌
    全案卷證後，認被告前揭羈押原因雖尚存，惟被告前於108
    年3月14日至國立臺灣大學醫學院附設醫院接受開顱動脈瘤
    夾除手術，於同年月28日出院，宜門診持續追蹤治療，此有
    該院診斷證明書存卷可參，又被告於109年2月25日入法務部
    ○○○○○○○○○○迄今，在看守所內持續安排治療高血壓、胃潰瘍
    等症狀，惟因顱內動脈瘤曾接受開顱動脈夾除手術，後續宜
    門診持續追蹤治療，在所內不能為適當之醫療等節，亦有法
    務部○○○○○○○○○○109年5月1日北女所衛字第10961000780號函
    附卷可稽，是衡以上情，兼衡本案犯罪情節、訴訟進行程度
    及其他一切情事，並權衡國家刑事司法權之有效行使、社會
    秩序及公共利益、被告人身自由之私益及防禦權受限制之程
    度，原審法院認被告若能提出新臺幣（下同）80萬元之保證
    金，並輔以限制出境、出海，另限制住居在其新北市○○區○○
    街00號4樓之居所，作為羈押之替代手段，應足以預防被告
    反覆實施詐欺犯罪，而無繼續羈押之必要等語。
二、抗告意旨略以：被告雖否認犯罪，惟尚待法院審理，倘未經
    審理定讞而先予羈押，對被告尚非公允，且被告並無逃亡或
    有事實足認有逃亡之虞，或湮滅證據之虞，依司法院大法官
    釋字第665號解釋意旨，欠缺羈押之必要要件，而應以羈押
    以外之強制處分方式為之，方合比例原則。原審准許被告交
    保，然被告及親朋好友實無資力籌措80萬元，希望可以考量
    被告身體健康狀況不佳，准許以50萬元交保等語。
三、按法院對被告執行之羈押，本質上係為使訴訟程序得以順利
    進行或為保全證據、或為保全對被告執行刑罰之目的，而對
    被告所實施剝奪人身自由之強制處分，是關於羈押與否之審
    查，其目的僅在判斷有無實施羈押強制處分之必要，並非認
    定被告有無犯罪之實體審判程序，不適用直接審理原則，相
    關證據只須達釋明之程度即可，而不必至確信之程度。查本
    案被告雖否認犯行，但依相關證人即被害人李玉燕、黃金圳
    、雷阿淑、雷阿蓮、廖敏秀、潘明玉、劉秋幸、林金招等人
    之指述、卷附結算明細表、支票、本票明細表及退票理由單
    、互助會單、銀行帳戶交易明細、通話錄音檔案及譯文、簽
    收字據影本等件，可認被告涉犯刑法第339條第1項之詐欺取
    財罪，確屬犯罪嫌疑重大。　
四、按被告經法官訊問後，認為犯刑法第339條之詐欺罪，其嫌
    疑重大，有事實足認為有反覆實施同一犯罪之虞，而有羈押
    之必要者，得羈押之，刑事訴訟法第101條之1第1項第7款定
    有明文。本案依起訴書所載，被告係於102年至104年間涉犯
    3件詐欺取財罪嫌，經檢察官於107年11月26日起訴後，被告
    竟於107年12月至108年1月間再涉犯追加起訴書所載詐欺取
    財罪嫌，再參以被告前已因於89年間犯詐欺取財罪由法院判
    處有期徒刑1年6月確定並執行完畢等情，顯有事實可認被告
    為求利益極可能有反覆實施詐欺取財罪等同一犯罪之虞，原
    審以此認被告具有上開羈押原因，於法並無違誤。又本案原
    審法院係以被告有反覆實施同一犯罪（即詐欺取財罪）之虞
    為羈押原因，並非認被告有逃亡或湮滅證據之虞為羈押原因
    ，是抗告意旨認被告並無逃亡或有事實足認有逃亡或湮滅證
    據之虞，欠缺羈押之必要要件云云，當屬誤會。
五、再者，被告經法官訊問後，雖有刑事訴訟法第101條第1項或
    第101條之1第1項各款所定情形之一而無羈押之必要者，得
    逕命具保、責付或限制住居，同法第101條之2前段定有明文
    。申言之，具保停止羈押，係於受羈押之被告仍有羈押之原
    因，但無繼續羈押之必要時，命其提出保證書或繳納相當之
    保證金，以代替羈押處分，而停止羈押之執行。故所指定之
    保證金額是否相當，即應由事實審法院斟酌案內一切情節，
    自由衡定，必足以取代原有羈押處分，發揮防止被告逃亡與
    湮滅、偽造、變造證據，以保全其到場，並避免因證據遭隱
    匿、破壞，阻礙國家刑罰權行使之功能，或預防被告再為同
    一型態犯罪，對社會治安反覆造成破壞之目的，要非以所犯
    罪名之輕重、受羈押被告之經濟負擔能力，為決定保證金額
    多寡之標準（最高法院99年度台抗字第37號裁定意旨參照）
    。本案原審法院因被告實施顱動脈瘤夾除手術，有高血壓、
    胃潰瘍等疾病，需門診持續追蹤治療，兼衡本案犯罪情節、
    訴訟進行程度及其他一切情事，並權衡國家刑事司法權之有
    效行使、社會秩序及公共利益、被告人身自由之私益及防禦
    權受限制之程度，認被告若能提出80萬元之保證金，並輔以
    限制出境、出海，另限制住居在其新北市○○區○○街00號4樓
    之居所，作為羈押之替代手段，應足以預防被告反覆實施詐
    欺犯罪，而無繼續羈押之必要，因此裁定准予被告以上開條
    件停止羈押，實亦已斟酌案內一切情節，並說明酌定具保金
    額之具體理由，復無違反比例原則之情事，自屬其裁量權之
    適法行使，於法並無不合。至具保金額部分，抗告人提出之
    匯款明細、信用卡繳費明細及繳費紀錄等件，至多僅證明抗
    告人有匯款及信用卡消費、還款事實，而被告家庭之經濟負
    擔能力如何，並非原審法院決定保證金額時應予考量之事由
    ，已如前述，是此部分之抗告意旨，即非有理。
六、綜上所述，原審審酌本案犯罪情節、訴訟進行程度及其他一
    切情事，並權衡國家刑事司法權之有效行使、社會秩序及公
    共利益、被告人身自由之私益及防禦權受限制之程度，認被
    告雖有上開羈押原因，但若能提出80萬元之保證金，並輔以
    限制出境、出海，另限制住居在上址居所，作為羈押之替代
    手段，應足以預防被告反覆實施詐欺犯罪，而無繼續羈押之
    必要，核屬於法有據，並未違反比例原則，亦無不當之處。
    抗告意旨持上開理由，指摘原裁定不當，均無理由，應予駁
    回。　　
據上論斷，應依刑事訴訟法第412 條，裁定如主文。
中　　華　　民　　國　　109 　年　　6 　　月　　24　　日
                  刑事第二十庭  審判長法　官  王復生
　　　　　　　　　　　　　　　　      法　官  陳春秋
　　　　　　　　　　　　　　　　      法　官  張紹省
以上正本證明與原本無異。
不得再抗告。
                                      書記官  莫佳樺
中　　華　　民　　國　　109 　年　　6 　　月　　30　　日